臺灣臺北地方法院刑事判決　　　　　　　　　　　　 九十年度易字第一五六三號
　　公　訴　人　臺灣臺北地方法院檢察署檢察官
　　被　　　告　乙○○
　　　　　　　　己○○
右列被告因公共危險案件，經檢察官聲請簡易判決處刑（九十年度偵字第一０三八六
號），嗣經本院受理後（九十年度簡字第三一八五號），認為不宜以簡易判決處刑，
而改以通常程序審理，本院判決如左：
    主  文
乙○○失火燒燬現供人使用之住宅，處拘役肆拾日，如易科罰金以佰元折算壹日，
緩刑年。
己○○失火燒燬現供人使用之住宅，累犯，處拘役伍拾日，如易科罰金以佰元折算
壹日。
    事  實
一、己○○曾於民國八十七年間因詐欺案件，經台灣板橋地方法院以八十六年度易字
    第六四八九號判決判處有期徒刑五月確定，於八十八年八月十七日執行完畢，猶
    不知悔改，適其與乙○○於民國九十年三月十三日上午某時許，承作位於台北市
    萬華區○○路三四七巷三二號之甲○○（業經台灣台北地方法院檢察署以九十年
    度偵字第一０三八六號為不起訴處分確定）所有房屋之屋頂鐵皮焊接工程，渠等
    本應注意將焊接時所產生之火星確實熄滅，避免火星掉落蓄熱後引燃其他物品，
    而造成起火燃燒之危險，且依當時情形並無不能注意之情事，竟於進行焊接工程
    時疏未將所產生之火星確實熄滅，致該火星掉落於位於台北市○○區○○路三四
    七巷三四號之丙○○所使用住宅之一樓廁所上方儲藏室附近，並於內部蓄熱燻燒
    致起火燃燒，火勢另由同巷三四號向位於同巷三六號之丁○○現所使用之住宅延
    燒，而燒燬丙○○現所使用之上開住宅及丁○○所有位於上開住宅內之部分天花
    板，並影響相鄰住戶之居家安全，致生公共危險，迨於同日十二時許，因居住在
    同巷三二號之甲○○發現丙○○所使用之同巷三四號住宅內冒出黑煙而報警處理
    ，火勢經台北市政府消防局搶救至同日十二時三十六分許始告撲滅。
二、案經台北市政府警察局萬華分局報請台灣台北地方法院檢察署檢察官聲請簡易判
    決處刑，經本院認不宜以簡易判決處刑，而改依通常程序審理。
    理  由
一、右揭犯罪事實，業據被告乙○○及己○○於本院審理中坦承在卷，核與證人甲○○、丙○○、丁○○及戊○○○分別於警訊及偵審中所證述之情節相符，此有各
    該筆錄在卷可參，復有現場照片十四幀附卷可稽，足徵渠等之自白與事實相符。
    又本件火災係由台北市○○區○○路三四七巷三四號於九十年三月十三日十二時
    許失火所引起乙節，業經證人甲○○及丁○○於警訊中證述在卷；又現場以同巷
    三四號受火燒損較嚴重，而同巷三六號天花板輕微受燻燒，其他處所地板及吊掛
    在木板牆上衣物均未波及，另同巷三二號屋外鐵皮牆僅南面中間受煙燻黑，屋內
    物品尚保持良好，是台北市○○區○○路三四七巷三四號應為最先起火戶，而現
    場三四號儲藏室東、南面物品均未受火波及，西、北面下方之物品靠北、西側受
    燒損較嚴重，上方木橫樑支架以靠西北側受燃燒碳化較嚴重，屋頂保利龍、石棉
    浪板及油毛氈亦靠西北側受燒失、燒穿較嚴重，顯示火流係由西北面向東南面延
    燒，位於一樓廁所上方儲藏室之木橫樑支架燒燬、碳化較嚴重，屋頂保利龍、石
    棉浪板及油毛氈受燒失、燒穿較嚴重，下方物品部分燒燬，一樓廁所則未受波及
    ，顯示火勢侷限於一樓廁所上方之儲藏室附近，是一樓廁所上方之儲藏室附近應
    為最先起火處，此有台北市政府消防局於九十年四月六日北市消調字第九０二０
    九０四二００號函所檢送之火災原因調查報告書一份在卷可稽。另前開起火處並
    無外來火源自不會起火燃燒，又同巷三二號閣樓發現有切割焊接機具，且焊接工
    具放在靠南面牆附近，且屋內靠南面之鋼樑鐵支架部分有焊接痕跡，此有上開火
    災原因調查報告書一份在卷可參，徵諸證人甲○○所稱當日確係僱用被告二人於
    同巷三四號附近焊接鋼樑鐵支架等語，足見起火原因應以工人焊接鋼樑鐵支架之
    火星引燃下方可燃物致起火燃燒之可能性較大。又本件失火燒燬上開證人丙○○
    所使用之住宅，並延燒證人丁○○所有之物品，倘非及時發現及消防人員救火得
    宜，火勢顯有擴大四處竄燒之可能，顯對與上開住宅相連之其餘建築物安全具有
    危險性，是其失火行為顯已致生公共危險。又被告二人從事鐵皮焊接工程，本應
    注意將焊接時所產生之火星確實熄滅，避免火星掉落蓄熱後引燃其他物品，而造
    成起火燃燒之危險，且依當時情形並無不能注意之情事，竟於進行焊接工程時疏
    未將所產生之火星確實熄滅，致該火星掉落造成起火延燒，渠等所為自難謂無過
    失可言。又上開火災事故，確係因被告二人於焊接時所產生之火星引燃而起火燃
    燒，已如前述，足見渠等之上開過失行為與失火燒燬上開住宅及他人物品間顯有
    相當之因果關係。本件事證明確，渠等犯行均堪認定，應予依法論科。
二、按刑法第一百七十三條第二項失火燒燬現供人使用之住宅罪，並無處罰未遂犯之
    規定，而該條所謂燒燬，係指火力燃燒，喪失物之效用而言，必須其物喪失主要
    效用，始得謂失火既遂，如僅將房屋內之傢俱、電器用品等物焚燬，於房屋本身
    尚未達喪失其效用之程度者，即不得逕以該罪相繩，僅能論以刑法第一百七十五
    條第三項之罪，最高法院七十一年度台上字第六五八三號著有判決可資參照。觀
    諸本件失火所燒燬之同巷三六號部分，僅係前揭住宅內之天花板，而房屋之鋼筋
    混凝土、牆壁結構等主要構成部分，並未受有損壞，亦未喪失其效用，業經證人
    丁○○於本院調查中證述在卷，並有現場照片十四幀可佐，足見該房屋主要構造
    之遮蔽風雨、供人棲身等使用效能並未喪失。公訴意旨認被告二人所涉失火燒燬
    同巷三六號部分亦係犯刑法第一百七十三條第二項之失火燒燬現供人使用之住宅
    罪，尚有未洽。又刑法第一百七十三條至第一百七十六條之公共危險罪，其直接
    被害法益為一般社會之公共安全，雖私人之財產法益亦同時受其侵害，但各該罪
    係列入公共危險罪章，自以社會公安之法益為重，故以單一放火或失火行為燒燬
    多家房屋，或燒燬對象縱有不同，均仍僅構成單純一罪。核被告乙○○及己○○
    上開之行為，均係犯刑法第一百七十三條第二項之失火燒燬現供人使用之住宅罪
    。又被告己○○曾於八十七年間因詐欺案件，經台灣板橋地方法院以八十六年度
    易字第六四八九號判決判處有期徒刑五月確定，於八十八年八月十七日執行完畢
    ，此有台灣高等法院檢察署刑案紀錄簡覆表一份在卷可稽，其前曾受有期徒刑之
    執行完畢，於五年以內再犯本件最重本刑為有期徒刑以上之罪，為累犯，應依刑
    法第四十七條之規定加重其刑。爰審酌被告二人因從事焊接工程時所產生之火星
    引發火災，而燒燬他人之住宅及物品，足生危害於相鄰住戶之居家安全，然於犯
    後尚能坦承犯行，及其品行、犯罪動機、目的、手段、行為次數、生活狀況、智
    識程度、犯罪所得之利益及所生之損害等一切情狀，分別量處如主文所示之刑，
    並均諭知易科罰金之折算標準。又被告乙○○前未曾受有期徒刑以上刑之宣告，
    此有台灣高等法院檢察署刑案紀錄簡覆表可按，其經此次起訴審判後，當能知所
    警惕，而無再犯之虞，本院因認所宣告之刑，以暫不執行為適當，爰併宣告緩刑
    三年，以啟自新。
據上論斷，應依刑事訴訟法第四百五十二條、第二百九十九條第一項前段，刑法第一
百七十三條第二項、第四十七條、第四十一條第一項、第七十四條第一款，罰金罰鍰
提高標準條例第一條前段、第二條，判決如主文。
本案經檢察官張安箴到庭執行職務。
中    華    民    國      九十一      年      六      月      二十八    日
                                      臺灣臺北地方法院刑事第九庭
                                          法  官  黃雅君
右正本證明與原本無異。
如不服本判決，應於判決送達後十日內向本院提出上訴狀(應抄附繕本)。告訴人
或被害人如對於本判決不服者，應具備理由請求檢察官上訴，其上訴期間之計算
係以檢察官收受判決正本之日期為準。
                                          書記官  陳弘文
中    華    民    國      九十一      年      七      月      一        日
附錄本案論罪科刑法條：
刑法第一百七十三條
放火燒燬現供人使用之住宅或現有人所在之建築物、礦坑、火車、電車或其他供水、
陸、空公眾運輸之舟、車、航空機者，處無期徒刑或七年以上有期徒刑。
失火燒燬前項之物者，處一年以下有期徒刑、拘役或五百元以下罰金。
第一項之未遂犯罰之。
預備犯第一項之罪者，處一年以下有期徒刑、拘役或三百元以下罰金。
